【裁判字號】    95,簡上,385
【裁判日期】    951220
【裁判案由】    毒品危害防制條例
【裁判全文】
臺灣桃園地方法院刑事判決             95年度簡上字第385號
上  訴  人  臺灣桃園地方法院檢察署檢察官
被      告  甲○○
                      弄21號
                      之3號
                    （另案
上列上訴人因被告毒品危害防制條例案件，不服中華民國95年6
月26日本院95年度壢簡字第1062號第一審簡易判決（聲請簡易判
決處刑案號：95年度毒偵字第150 號），提起上訴，及移送併案
審理（95年度毒偵字第3631、3917號），本院管轄之第二審合議
庭判決如下：
    主  文
上訴駁回。
    事  實
一、甲○○前因施用毒品案件，迭經本院裁定送觀察、勒戒及強
    制戒治，於民國89年12月19日因強制戒治期滿而執行完畢釋
    放，而由本院檢察署於90年1 月31日以90年度戒偵字第22號
    為不起訴處分；另又因施用毒品案件，經本院以92年度訴字
    第970 號判決判處有期徒刑1 年確定，而於94年6 月8 日縮
    刑期滿執行完畢；竟仍未能戒除毒癮，而基於施用第二級毒
    品甲基安非他命之犯意，於94年12月17日為警採尿往前回溯
    96小時內之某時（不含同年月16日晚上11時許查獲後至採尿
    時止），在桃園縣觀音鄉○○村○村路34號住處內施用第二
    級毒品甲基安非他命1 次；嗣為警於上開時間，在該新村路
    2 段34號前查獲，並扣得甲基安非他命16包（驗餘含塑膠袋
    16個共重4.142 公克）。
二、案經桃園縣政府警察局大園分局報請本院檢察署檢察官偵查
    後聲請以簡易判決處刑。
    理  由
一、上開事實，業據被告甲○○於本院審理中自白無誤（見本院
    卷第61頁筆錄），並有上開扣案之甲基安非他命16包為憑，
    且有台灣檢驗科技股份有限公司濫用藥物尿液檢驗報告、被
    採尿人姓名編號對照表（編號：G3824 號）及行政院衛生署
    管制藥品管理局檢驗成績書各1 件在卷可稽（均見95年度毒
    偵字第150 號卷）；堪認被告上開任意性自白與事實相符而
    可採信，本案事證明確，被告犯行足以認定，應依法論科。
二、被告前因施用毒品案件，迭經本院裁定送觀察、勒戒及強制
    戒治，於89年12月19日因強制戒治期滿而執行完畢釋放，而
    由本院檢察署於90年1 月31日以90年度戒偵字第22號為不起
    訴處分，此有臺灣高等法院被告前案紀錄表在卷可參，被告
    於強制戒治執行完畢釋放後5 年內再施用毒品，應依法追訴
    處罰。
三、法律適用及檢察官上訴無理由：
  (一)按修正後刑法第2 條第1 項暨第35條之規定，係規範行為後
    法律變更所生新舊法比較適用之準據法暨刑之重輕之基本原
    則，於新法施行後，應適用新法第2 條第1 項及第35條之規
    定；比較新舊法時，亦應就罪刑有關之共犯、未遂犯、想像
    競合犯、牽連犯、連續犯、結合犯，以及累犯加重、自首減
    輕暨其他法定加減原因（如身分加減）與加減例等一切情形
    ，綜其全部罪刑之結果而為比較並整體適用，不能割裂而分
    別適用有利益之條文（最高法院95年第8 次刑庭會議決議及
    27上字第2615號判例參照）。
  (二)查被告行為後，刑法第47條累犯之規定，業於94年1 月7 日
    修正公布，並於95年7 月1 日施行，修正前刑法第47條規定
    ：「受有期徒刑之執行完畢，或受無期徒刑或有期徒刑一部
    之執行而赦免後，5 年以內再犯有期徒刑以上之罪者，為累
    犯，加重本刑至二分之一。」修正後刑法第47條第1 項規定
    ：「受徒刑之執行完畢，或一部之執行而赦免後，5 年以內
    故意再犯有期徒刑以上之罪者，為累犯，並加重本刑至二分
    之一。」此涉及刑之加重之科刑規範變更，自屬法律變更。
  (三)核被告所為，係犯毒品危害防制條例第10條第2 項之施用第
    二級毒品罪。其持有毒品之低度行為為施用毒品之高度行為
    所吸收，不另論罪。查被告前因施用毒品案件，經本院以92
    年度訴字第970 號判決判處有期徒刑1 年確定，而於94年6
    月8 日縮刑期滿執行完畢，此有臺灣高等法院被告前案紀錄
    表在卷可參，不論依修正前之刑法第47條，或修正後之刑法
    第47條第1 項之規定，均構成累犯，行為時法並無較為不利
    ，應依修正後刑法第2 條第1 項前段規定，適用被告行為時
    之法律，亦即，應依修正前刑法第47條加重其刑。
  (四)檢察官上訴意旨雖略以：(1)被告於95年6 月間某日起至同年
    7 月6 日止，連續多次在桃園縣觀音鄉○○村○村路34號住
    處內施用第二級毒品安非他命，嗣於同年7 月6 日晚上11時
    40分許，為警在桃園縣觀音鄉○○村○○街65號前查獲，並
    扣得安非他命2 小包等物（即95年度毒偵字第3631號之部分
    ）；(2)被告又於95年7 月10日起至同年月21日往前回溯4 日
    內之某時止，在不詳處所施用第二級毒品安非他命，嗣於同
    年月21日上午6 時10分許，為警在桃園縣觀音鄉保障村6 鄰
    26號前查獲，並扣得安非他命1 包（即95年度毒偵字第3917
    號之部分）；該等犯罪事實，與上開原審判決認定之事實具
    有連續犯之裁判上一罪關係，原審未及審酌，容有不當，故
    提起上訴。然而：
  1.按犯罪事實應依證據認定之，無證據不得認定犯罪事實。又
    被告之自白，不得作為有罪判決之唯一證據，仍應調查其他
    必要之證據，以察其是否與事實相符，刑事訴訟法第154 條
    第2 項、第156 條第2 項分別定有明文。
  2.查被告雖於本院審理中自承：於上揭94年12月16日為警查獲
    後至95年7 月6 日被查獲中間，有施用甲基安非他命，大約
    1 個月吸食1 次，6 月份也吸食過1 次等語，且其95年7 月
    6 日被查獲後，採尿結果亦呈現安非他命類陽性反應，此有
    台灣檢驗科技股份有限公司濫用藥物尿液檢驗報告（見本院
    卷第30頁）在卷可稽，亦有該次扣案之甲基安非他命2 包及
    其鑑驗通知書（見本院卷第44頁）可佐；惟採尿檢驗毒品反
    應，就安非他命類毒品而言，一般於施用後96小時（4 天）
    內均可檢出，甲基安非他命最長不超過5 天，此為本院職務
    上所已知之事項，則被告於95年7 月6 日為警查獲而接受採
    尿，自不可能驗出被告有無於94年12月16日查獲後至95年6
    月間施用甲基安非他命之行為，而持有毒品者亦不見得施用
    毒品，反之亦然，自不得以被告於95年7 月6 日該次查獲時
    遭扣得甲基安非他命1 包即謂被告有於94年12月至95年6 月
    間施用甲基安非他命，故被告此部分施用毒品之自白，並無
    任何補強證據可就「施用」1 節予以補強，至多僅能認被告
    於95年7 月6 日採尿時往前回溯96小時內之某時（不含查獲
    後至被採尿時止），有施用甲基安非他命1 次。
  3.同理可證，被告雖於95年7 月21日查獲後而接受採尿，結果
    亦呈現安非他命類陽性反應，此有台灣檢驗科技股份有限公
    司濫用藥物尿液檢驗報告（見95年度毒偵字第3917號卷第44
    頁）在卷可稽，亦有該次扣案之甲基安非他命1 包及其鑑定
    書（見本院卷第52頁）可佐，然被告對此尚且否認犯罪，至
    多僅能依卷存之證據認被告於95年7 月21日採尿時往前回溯
    96小時內之某時（不含查獲後至被採尿時止），有施用甲基
    安非他命1 次。
  4.按連續犯之所謂出於概括犯意，必須其多次犯罪行為自始均
    在一個預定犯罪計劃以內，出於主觀上始終同一犯意之進行
    ，若中途另有新犯意發生，縱所犯為同一罪名，究非連續其
    初發的意思，即不能成立連續犯（最高法院70年台上字第62
    96號判例參照，此則判例於刑法修正後仍保留，僅應注意刑
    法已經刪除連續犯之規定，惟核被告所為，若構成連續犯，
    仍可依刑法第2 條第1 項前段規定適用連續犯，故該則判例
    於本案仍有適用，附此敘明）。
  5.依上開2 、3 所述，被告縱有於95年7 月6 日及21日採尿往
    前回溯96小時之某時各施用甲基安非他命1 次，與被告上開
    犯行（即原審判決所認定之犯罪事實）所犯均為同一罪名，
    然該2 次施用行為與被告94年12月間施用毒品之行為時間間
    隔長達6 月以上，以施用毒品之人若已成癮，理應持續反覆
    施用之特性觀之，實難認被告後2 次施用毒品之行為與94年
    12月間之犯行均係出於概括犯意反覆為之，參照上開「4.」
    之說明，檢察官上訴及移送併辦之事實，與被告前揭有罪之
    事實，即無連續犯裁判上一罪之關係，檢察官執此理由提起
    上訴認原審判決未及審酌有一罪關係之他部事實，自無理由
    ，應予駁回（該等犯行均應退由檢察官另案偵辦處理，故該
    2 次犯行是否構成「集合犯」，本院亦無從予以論處）。
  (五)查被告行為後，刑法第41條第1 項易科罰金之折算標準業於
    94年1 月7 日修正公布，並於95年7 月1 日施行，修正前刑
    法第41條第1 項前段規定：「犯最重本刑為5 年以下有期徒
    刑以下之刑之罪，而受6 個月以下有期徒刑或拘役之宣告，
    因身體、教育、職業、家庭之關係或其他正當事由，執行顯
    有困難者，得以1 元以上3 元以下折算一日，易科罰金。」
    又被告行為時之易科罰金折算標準，修正前罰金罰鍰提高標
    準條例第2 條前段（現已刪除）規定，就其原定數額提高為
    100 倍折算1 日，則本件被告行為時之易科罰金折算標準，
    應以銀元300 元即新臺幣900 元折算1 日；修正後刑法第41
    條第1 項前段則規定：「犯最重本刑為5 年以下有期徒刑以
    下之刑之罪，而受6 個月以下有期徒刑或拘役之宣告者，得
    以新臺幣1,000 元、2,000 元或3,000 元折算1 日，易科罰
    金。」；此項修正屬科刑規範事項之變更，其折算標準為裁
    判時所應諭知，亦屬法律變更；比較修正前、後之法律規定
    ，係被告行為時之銀元300 元即新臺幣900 元折算1 日為有
    利，亦應依修正後刑法第2 條第1 項前段，適用該行為時法
    諭知被告之易科罰金折算標準。
  (六)原審以被告所為事證明確，援引毒品危害防制條例第10條第
    2 項、第18條第1 項前段、修正前刑法第11條（「前段」應
    係贅載）、第47條、第41條第1 項前段、修正前罰金罰鍰提
    高標準條例第2 條，判處被告有期徒刑6 月，如易科罰金，
    以300 元折算1 日，扣案之甲基安非他命16包沒收銷燬之，
    核其認定事實、適用法律及量刑各方面均無不當，應予維持
    ；原審判決雖未及比較上開各該95年7 月1 日施行之新、舊
    法律變更，惟依上開各節說明，仍應適用原判決所適用之各
    該行為時法，是原判決雖未及比較適用法律，然對判決顯然
    不生影響，自毋庸撤銷改判（最高法院95年度台上字第3934
    號判決意旨參照），併此敘明。
據上論斷，應依刑事訴訟法第455 條之1 第3 項、第368 條，判
決如主文。
本案經檢察官柯怡如到庭執行職務。
中    華    民    國    95    年    12    月    20    日
                  刑事第五庭  審判長法  官  潘政宏
                                    法  官  邱滋杉
                                    法  官  吳勇毅
以上正本證明與原本無異。
本件不得上訴。
                                    書記官  陳夏施
中    華    民    國    95    年    12    月    20    日


司法院資訊處製作；財團法人民間司法改革基金會備份。
